臺灣花蓮地方法院刑事判決　　　　　　　96年度訴緝字第16號
公　訴　人　臺灣花蓮地方法院檢察署檢察官
被　　　告　甲○○
　　　　　　　　　　（現於臺灣花蓮監獄另案執行中）
上列被告因詐欺等案件，經檢察官提起公訴（90年度偵字第3055
、92年度偵緝字第136、93年度偵緝字第59 號），因被告於準備
程序中為有罪之陳述，經本院合議庭改以簡式審判程序審理，本
院判決如下：
    主  文
甲○○共同以犯詐欺罪為常業，處有期徒刑壹年肆月，減為有期
徒刑捌月。
    事  實
一、緣馮嘉民（業已審結）係台灣柔寶實業有限公司（下簡稱柔
    寶公司）負責人，該公司經營婚紗手套出口業務，其妻楊玉
    玫（業已審結）在該公司擔任會計之工作，其等於民國87年
    間，透過甲○○之介紹結識當時為甲○○妻舅之張耀聰（業
    已審結），張耀聰平日在花蓮地區從事綁鋼筋或為他人搬家
    之工作，嗣於87年4 月間，透過甲○○之居中聯繫，取得張
    耀聰、謝昔靜（原名謝月娥，平日在新竹任清潔工，業已審
    結）、王祖峰（業已審結）之身份證件及印鑑章等資料後，
    馮嘉民、楊玉玫、朱全佩（未據起訴）與甲○○、謝昔靜、
    王祖峰共同為意圖為自己不法所有之犯意聯絡，並以此為業
    ，由甲○○、馮嘉民、楊玉玫、朱全佩在台北縣永和市○○
    路184號2樓之1 虛偽設立明人有限公司（下簡稱明人公司）
    ，張耀聰擔任負責人，謝昔靜、王祖峰擔任股東。嗣於87年
    9月14 日，謝昔靜、王祖峰、張耀聰接獲朱全佩、楊玉玫、
    馮嘉民等人之通知後，共同至台北銀行股份有限公司民生分
    行（台北銀行股份有限公司現已更名為台北富邦商業銀行股
    份有限公司，下簡稱台北銀行民生分行），其等佯以明人公
    司經營業務需向該銀行辦理貸款，嗣由張耀聰、謝昔靜、王
    祖峰在借據、約定書或保證書等相關文件上簽名蓋章或與銀
    行職員完成對保程序，致該銀行未查，陷於錯誤，誤認明人
    公司因營運所需而申貸，始於同年月17日同意核撥貸款，其
    等因而先後詐得貸款金額分別為650萬元、200萬元。其等另
    於同年九月間某日，復至中興商業銀行台北分行（下簡稱中
    興銀行台北分行），以前述之方式，向該銀行詐得2 筆貸款
    共計1449萬元。張耀聰另於同年9月底、11 月間，受馮嘉民
    、楊玉玫、朱全佩等人指示，至台北銀行民生分行與該銀行
    訂立進口融資及委任承兌契約，向該銀行借貸款項，金額分
    別為美金87771.6元（折合新台幣為0000000元）、美金5894
    9.34元（折合新台幣為0000000 元），其等共同向台北銀行
    民生分行所詐得之4筆貸款共計00000000元。
二、前述銀行受騙核撥貸款後，嗣於87年11月間，由甲○○分別
    交付張耀聰110萬元、交付謝昔靜20萬元及王祖峰約30 萬元
    以為酬謝。其中謝昔靜之佣金部分，係由馮嘉民開立柔寶公
    司在中國國際商業銀行永和分行帳戶帳號005071號（支票為
    0000000、0000000號）之面額各為15萬及5萬元支票各1張交
    予甲○○，甲○○再交予謝昔靜兌領，謝昔靜始委由不知情
    之陳美雲（甲○○之胞姐），在花蓮縣光豐地區農會帳戶辦
    理託收提兌現金，謝昔靜兌領現金後，為答謝甲○○，從中
    交付5萬元以為酬謝，謝昔靜則獲取15 萬元之不法利益。旋
    於88年間，明人公司之上開貸款，即未正常繳息或正常償還
    本金，台北銀行民生分行及中興銀行台北分行始知受騙。
三、案經甲○○、謝昔靜、張耀聰自首及法務部調查局花蓮調查
    站移送臺灣花蓮地方法院檢察署檢察官偵查起訴。
    理  由
一、訊據被告甲○○對於上開犯行業已坦承不諱，另有證人陳美
    雲、黃譽軒、陳家忠、圖旦旺札於警詢，張耀聰、王祖峰、
    謝昔靜於警詢、偵查及本院中之陳述在卷可稽，此外，有印
    製明人有限公司董事張耀聰名片影本1張、柔寶公司於87 年
    間由中國國際商業銀行登載曾開出面額各15萬元（票號：00
    00000）及5萬元（票號：0000000）支票影本各1張、該銀行
    客戶資料查詢明細表、87年11月25日陳美雲在光豐地區農會
    辦理託收0000000、0000000票據明細表2 張、光豐地區農會
    之陳美雲帳戶辦理面額15萬元及5 萬元支票之客戶往來對帳
    單、台北縣政府核發明人有限公司之營利事業登記證影本、
    明人有限公司之公司執照影本、明人有限公司章程影本、股
    東名簿、台北銀行股份有限公司民生分行之放款主檔明細查
    詢表中，登載明人有限公司歷次貸款之情形、臺灣臺北地方
    法院債權憑證影本及債權表影本、本院函調彰化銀行及寶島
    銀行函覆資料、資金流向表、中興商業銀行台北分行登載明
    人有限公司之授信往來查詢單影本、存款往來對帳單影本、
    謝昔靜、馮嘉民個人基本查詢資料、明人公司會議記錄等附
    卷可稽。被告自白與事實相符，犯行明確，應予依法論科。
二、按行為後法律有變更者，適用行為時之法律。但行為後之法
    律有利於行為人者，適用最有利於行為人之法律，刑法第 2
    條第1 項定有明文：本件被告所共犯多次詐欺犯行，經檢
    察官以常業詐欺一罪起訴，本院審理結果，亦認為構成常業
    詐欺罪，雖94年1月7日修正公布之刑法（下簡稱新刑法），
    自95年7月1日施行，已刪除第340 條常業詐欺罪之規定，但
    本件被告所犯本罪之時間係在刑法修正施行前，而當時常業
    詐欺罪，其法定本刑為1年以上7年以下有期徒刑，刑法修正
    後，因常業犯已經刪除，應將所犯重利各罪，分論併罰，合
    併計算本件其法定最高本刑，且依修正後之刑法第51 條第5
    款之規定，合併執行所定之執行刑不得超過30年（由20年修
    正為30年），因而本件被告最高可量處有期徒刑度，較原常
    業犯之法定刑為重，故就此犯行而言（綜合比較適用刑法部
    分，如下述），依刑法第2條第1項之規定比較結果，應適用
    較輕之修正前刑法第340 條，而論以常業詐欺罪。就自首
    部分部分，已由修正前之舊法規定為「必減」其刑，修正後
    改為「得減」其刑，經新舊法比較之結果，自應依刑法第 2
    條第1 項前段，適用較有利於行為人之舊法即修正前刑法第
    62條前段論斷。綜上所述，本件綜合比較之結果，應整體
    適用修正前之刑法，論處被告犯行。
三、按刑法上所謂常業犯，指反覆以同種類行為為目的之社會活
    動之職業性犯罪而言，至於犯罪所得之多寡，是否恃此犯罪
    為唯一之謀生職業，則非所問，縱令兼有其他職業，仍無礙
    於該常業犯罪之成立，最高法院85年度台上字第510 號判例
    意旨可茲參照。故核被告甲○○於本件行為時雖仍有其他職
    業，然其與馮嘉民、楊玉玫、朱全佩、謝昔靜、王祖峰等人
    共同虛設明人公司，以向銀行詐領貸款為目的，顯屬反覆以
    同種類行為為目的之職業性犯罪，核其所為，係犯修正前刑
    法第340 條之常業詐欺罪。被告甲○○與馮嘉民、楊玉玫、
    張耀聰、王祖峰、謝昔靜、朱全佩間，就所犯常業詐欺犯行
    ，有犯意聯絡行為分擔，為共同正犯。被告於偵查機關未發
    覺其等犯行前，向法務部調查局自首，應依修正前刑法第62
    條規定予以減輕其刑。爰審酌被告為配合馮嘉民、楊玉玫虛
    設明人公司，介紹張耀聰、王祖峰、謝昔靜等人擔任公司之
    負責人或股東，以從事詐領貸款之犯行，其惡性非輕，然其
    犯後坦承犯行，顯有悔悟之心，論處如主文所示之刑。
四、被告犯罪時間在96年4月24日以前，所犯合於中華民國96 年
    罪犯減刑條例第2條第1項第3 款之規定，爰減其宣告刑二分
    之一，併此說明。
據上論斷，應依刑事訴訟法第273條之1第1項、第299條第1 項前
段，刑法第2條第1項前段、第28條，修正前刑法第340 條、第62
條，中華民國96年罪犯減刑條例第2條第1項第3 款，判決如主文
。
本案經檢察官張立中到庭執行職務。
中　　華　　民　　國　　96　　年　　8　　月　　3 　　日
      　　　　　　　　　臺灣花蓮地方法院刑事第三庭
                            法  　官　  鄭  培  麗
上列正本證明與原本無異。
如對本判決不服，應於送達後10日內，向本院提出上訴狀。（應
抄附繕本）
                            書 記 官
中　　華　　民　　國　　96　　年　　8 　　月　　3 　　日
